【裁判字號】    89,台上,7155
【裁判日期】    891124
【裁判案由】    偽證
【裁判全文】
最高法院刑事判決                              八十九年度台上字第七一五五號
    上訴人  台灣高等法院檢察署檢察官
    被  告  甲○○
右上訴人因被告偽證案件，不服台灣高等法院中華民國八十七年七月三十日第二審判
決（八十六年度上訴字第六一三一號，起訴案號：台灣台北地方法院檢察署八十六年
度偵字第五七六六號），提起上訴，本院判決如左：
    主  文
原判決撤銷，發回台灣高等法院。
    理  由
本件原判決以公訴意旨略稱：被告甲○○平日受建築公司僱用，以在建築工地擔任售
屋推銷員賺取佣金為業，民國八十二年間，為礎建設股份有限公司（下稱：為礎公司
）在坐落台北市○○段○○段第三一四、三一五、三一六、三一七號地等十三筆土地
上興建住商大樓，八十二年十月至十二月，為礎公司以「樓中堡」為標題，連續在中
國時報刊登廣告，內載：「四米五樓中堡，發揮二○○％雙倍空間，空間加倍總價不
變，下面空間是您辛苦買來的，上面空間是樓中堡送你的」等字樣，以引誘不知情之
消費者前往購屋，而有關銷售業務，為礎公司係委託東線公司負責，甲○○則於斯時
受東線公司僱用，在工地現場推銷產品；而許照雲因受為礎公司不實廣告之誘惑，遂
萌購屋之念，於八十三年初前往工地（台北市○○○路一○一號）探詢，甲○○為撮
合交易賺取佣金，配合為礎公司之廣告宣傳，向許照雲吹噓買受人購屋後可於屋內興
建夾層以增加空間，許照雲不明法令，誤信說詞，先於八十三年一月六日交付定金，
預購該大廈Ａ六棟九樓一戶，後為覓寬闊空間，又於同年二月四日、三月一日、五月
二十五日三次換屋，最後於八十四年一月五日與為礎公司簽約購買該大廈Ａ二棟十一
樓一戶，八十四年三月二十七日許照雲遷入居住後，發現無法於屋內興建夾層，認權
益受損，遭賣方詐騙，乃於八十五年七月中旬向台灣台北地方法院具狀，自訴為礎公
司負責人吳南俊涉嫌詐欺，經法院以八十五年度自字第七○三號案，於八十五年八月
十二日上午十時五十分，在台灣台北地方法院刑事第二法庭開庭審理，甲○○受傳到
庭作證，明知曾於訂約洽談時面告許照雲購屋後可建夾層，竟對此於案情有重要關係
之事項，供前具結，偽稱僅帶許照雲看完工後之房屋，並未告知可蓋夾層等詞，台灣
台北地方法院法官採信甲○○虛偽之證詞而諭知吳南俊無罪。案經許照雲告發偵辦，
被告甲○○涉有刑法第一六八條偽證罪嫌云云，經審理結果，認被告犯罪不能證明，
因而維持第一審諭知被告無罪之判決，駁回檢察官在第二審之上訴。
惟查：(一)刑法第一百六十八條規定所稱：「於案情有重要關係之事項」，係指該事項
之有無，足以影響於裁判之結果而言，必其事項之有無，與裁判之結果無關，縱為虛
偽陳述，亦不能論以該條之罪；本件告發人許照雲自訴為礎公司負責人吳南俊詐欺案
件，先後經台灣台北地方法院八十五年度自字第七○三號及台灣高等法院八十五年度
上易字第五五九○號判決吳南俊無罪，上開二判決認定吳南俊無罪之理由，除說明告
發人許照雲於購屋時所訂買賣契約上已明定不可蓋夾層，其於購買之初，並無陷於錯
誤之情形外，被告於該案第一審審理時具結後供證：「告發人所買之房屋，係由我負
責銷售，我只帶其看完成後之房子，並未告訴她可蓋夾層，告發人買受系爭房屋先後
換了四次合約，自十坪多換到十二坪，再換十五坪，最後換成二十六坪多，是因知不
可做夾層才換合約，買賣契約亦寫了四份，簽約前告發人看過，只是公司保留最後一
份契約」等語，亦列為判決諭知吳南俊無罪之重要理由，有各該判決在卷可稽，若被
告上開供述虛偽不實，是否有足使該判決陷於錯誤之危險﹖非無深究之餘地，原判決
維持第一審諭知被告無罪之判決並駁回檢察官在第二審之上訴，於理由欄說明被告於
台灣台北地方法院八十五年度自字第七○三號審理中之供詞，不足以影響裁判之結果
，被告不負偽證罪責云云（原判決正本第八頁），尚嫌率斷，殊有違誤。(二)認定事實
之證據，其判斷必須合理，如果徒以證人與被告或告發人非親即友，或有利害關係，
即謂其證言偏頗，顯違證證據法則；原判決於理由欄載稱：「證人劉爾久為許照雲之
同居人，與許照雲情同夫妻，其於偵查中證稱於電話中聽到被告親口說該屋可做夾層
云云，因其有偏頗之虞而難以盡信，另證人楊碧琴於偵查中證稱當時我記得有一位鮑
小姐說此為台北市唯一合法夾層屋云云，惟楊碧琴亦因購買夾層屋而與本件同一賣方
發生糾葛，與本案亦有利害關係，其證言亦難採信」；證人劉爾久，楊碧琴上引不利
於被告之證詞何以與事實不符而不足採﹖原判決未說明其取捨之理由，徒以證人與告
發人情同夫妻及有利害關係而摒棄不採，殊違證據法則。(三)原審就本案有關之參考圖
、裝潢設計圖上字跡是否為被告所寫，認有鑑定必要，於八十七年二月二十一日函請
內政部警政署刑事警察局鑑定，經該局於同年月二十七日刑鑑字第一二六七三號函
覆，請原審蒐集被告平日所寫字跡多件，再行鑑定，有各該函附於原審卷可稽；原審
既認該項證據之調查確有必要，竟未繼續搜證再送鑑定，復未於理由中說明不予調查
之理由，有調查職責未盡之違法。檢察官上訴指摘原判決違法，非無理由，應認原判
決有撤銷發回之原因。
據上論結，應依刑事訴訟法第三百九十七條、第四百零一條，判決如主文。
中      華      民      國    八十九    年     十一     月    二十四    日
                              最高法院刑事第一庭
                                  審判長法官  施  文  仁
                                        法官  張  淳  淙
                                        法官  林  永  茂
                                        法官  蕭  仰  歸
                                        法官  花  滿  堂
      右正本證明與原本無異
                                              書  記  官
中      華      民      國    八十九    年     十一     月    二十九    日


司法院資訊處製作；財團法人民間司法改革基金會備份。
